最　高　行　政　法　院　判　決　　　　　　　　　九十一年度判字第一六○五號
　　再 審原 告　甲○○
　　再 審被 告　臺北縣政府
　　代　表　人　乙○○
右當事人間因徵收補償事件，再審原告對本院中華民國八十九年九月二十九日八十九
年度判字第二八三六號判決，提起再審之訴。本院判決如左：
　　主  文
再審之訴駁回。
再審訴訟費用由再審原告負擔。
　　事  實
緣再審原告所有座落臺北縣板橋市○○路○段三四三號一、二樓房屋，經再審被告民
國八十三年十二月三十一日北府地四字第四六一五七四號公告徵收作為一四四線浮洲
橋改建工程用地，再審原告對地上物補償偏低有異議，於八十四年一月二十七日向再
審被告提出陳情，經再審被告八十四年二月十五日北府地四字第四八二一四號函、八
十四年十一月二十日北府地四字第四一六六三七號函及四○○五二一號函駁復，再審
原告對之不服，提起訴願，經臺灣省政府八十六年十二月十六日府訴二字第一七二七
一七號訴願決定以再審被告既將系爭地上物暫以合法房屋查估，則再審原告提出陳情
，再審被告未明白告知再審原告應提出合法房屋證明文件，再依土地法第二百四十七
條規定辦理複估並提交地價評議委員會評議，自有未洽為由，將原處分撤銷，由再審
被告另為處分。再審被告遂於八十七年三月二十一日以北府地四字第八二三○九號函
知再審原告：「．．．二、本案業經依臺灣省政府訴願決定，提列本縣八十七年度地
價評議委員會評議，．．．評議結果：本案建物查估以認定並照補償標準補償，．．
．本案仍維持原查估標準補償。」並於八十七年四月二十九日以北府地四字第一二七
四二六號函駁復再審原告陳情。再審原告不服，依法提起訴願、再訴願，遞遭決定駁
回，循序提起行政訴訟，亦遭本院八十九年度判字第二八三六號判決（下稱原判決）
駁回。遂以原判決有再審事由，提起再審之訴。茲摘兩造訴辯意旨如次：
再審原告起訴意旨及補充理由略謂：查再審被告八十七年三月二十一日八七北府地四
字第八二三○九號函誣指再審原告未在徵收公告一個月內提出異議，然事實上再審原
告業於八十四年一月二十七日提出異議，此有八十四年一月二十八日縣府收文章回執
影本可查。且承辦人員提列八十七年度地價評議委員會評議，根本就是已晚了三年。
何況臺灣省訴願委員會八十六年十二月十六日八六府訴二字第一七二七一七號訴願決
定「撤銷原處分，原處分機關另為處分」，更證明再審原告已在徵收公告一個月內提
出異議。次查本案一開始即疏失，於八十四年未作為提報地價評議。該拆屋行為未於
本戶門牌公告，亦未掛號通知拆除，另八十六年二月十二日八六北府工土字第四六六
七一號函，地址誤書乃嚴重疏失。又於八十六年三月十二日不法拆屋時，反誣此乃
「違建抗爭」，並作不實之報導。再審被告所屬員工涉有職、偽造文書等刑責及補
償作業之行政疏失，未及時懲處，卻侵害再審原告之權益。綜上所陳，請求參照民法
第一百二十二條、刑法第一百三十四條、第二百十一條、第二百十三條、第二百十四
條、第三百零九條、第三百一十條、土地法第二百二十七條、第二百三十一條、第二
百三十四條、第二百三十五條及第二百四十七條判決廢棄原判決，並撤銷原處分及一
再訴願決定等語。
再審被告答辯意旨略謂：本案地價補償費係依據平均地權條例第十條規定，按照徵收
當期公告土地現值及都市計畫法第四十九條規定另加發四成獎勵金補償。查本案徵收
福安段七○之一地號土地公告現值為每平方公尺為四一、一七八元，該區段地價案經
再審被告地價評議委員會評定，報經臺灣省政府核備有案；至於地上建築物補償部份
，再審被告係依興辦公共設施拆遷建築物補償辦法辦理，惟因疏漏未依土地法第二百
四十七條規定程序，將建築物補償費提交標準地價評議委員會評定，經臺灣省訴願委
員會八十六年十二月十六日八六府訴二字第一七二七一七號訴願決定：原處分撤銷，
由原處分機關另為適法處分，再審被告即提交地價評議委員會評定，其評定結果亦送
交臺灣省政府備查並通知再審原告在案，再審原告再次以同一事由重複提起行政訴訟
，依據一事不再理原則，本案再審核無理由，請依法判決駁回再審原告之訴等語。
　　理  由
本件再審原告提起再審之訴，雖未具體指明係依行政訴訟法第二百七十三條規定何再
審事由起訴，惟依其陳情狀所述內容，除認原判決有該條第一項第一款再審事由外，
無非指摘事實認定錯誤，合先明。按行政訴訟法第二百七十三條第一項第一款所謂
「適用法規顯有錯誤者」，係指原判決所適用之法規與現行法規有所牴觸或有效之判
例解釋有所違反者而言，至於事實認定錯誤或法律上見解上歧異，不得謂為適用法規
顯有錯誤。本件原判決係以：本件地上建築物補償，再審被告因疏漏未依土地法第二
百四十七條規定程序，提交臺北縣標準地價評議委員會評定之瑕疵，業經臺灣省政府
訴願委員會八十六年十二月十六日八六府訴二字第一七二七一七號訴願決定指明，並
據以撤銷再審被告八十四年二月十五日八四北府地四字第四八二一四號函、八十四年
十一月二十日八四北府地四字第四一六六三七號函、八四北府工土字第四○○五二一
號函等原處分在案，再審被告並已依該訴願決定意旨，將系爭地上建築物補償事項，
提交臺北縣標準地價評議委員會評定，並於八十七年三月二十一日以北府地四字第八
二三○九號函知再審原告：「．．．二、本案業經依臺灣省政府訴願決定，提列本縣
八十七年度地價評議委員會評議，．．．評議結果：本案建物查估以合法房屋認定並
照補償標準補償，．．．本案仍維持原查估標準補償。」復於八十七年四月二十九日
以北府地四字第一二七四二六號函，駁復再審原告陳情之新處分。是本件再審被告先
前補償程序瑕疵，已因踐行地價評定程序而補正；至於再審被告拆除系爭房屋，是否
未於該屋門牌公告及未掛號通知拆除，再審被告八十六年二月十二日八六北府工土字
第四六六七一號函地址是否誤繕，再審原告於八十六年六月十七日請求核發獎勵金、
救濟金時，承辦人員是否誤繕且擬具不實報告等情，對於本件原處分合法生效，並無
影響，亦非本件原處分之內容。又再審原告請求提高補償費，亦無法律依據，再審原
告之訴難謂有理由為由，判決駁回再審原告之訴，核其認事、用法均無不妥，自無適
用法規錯誤之情節。至再審原告主張參照之法條，其中民法第一百二十二條、刑法第
一百三十四條、第二百十一條、第二百十三條、第二百十四條、第三百零九條及第三
百一十條、土地法第二百二十七條、第二百三十一條、第二百三十四條、第二百三十
五條及第二百四十七條之規定，與本件無涉，原判決未予適用，自不構成不適用法規
之違法。至於再審原告其他陳述再審事由，無非指摘原判決認定事實錯誤，核非屬發
見未經斟酌之證物或得使用該證物；抑或原判決就足以影響於判決之重要證物漏未斟
酌，自不得作為提起再審之事由。揆諸首揭說明，本件再審原告再審之訴，顯無再審
理由，應予駁回。
據上論結，本件再審之訴為無理由，爰依行政訴訟法第二百七十八條第二項、第九十
八條第三項前段，判決如主文。
中　　華　　民　　國　　九十一　　　年　　　九　　　　月　　　五　　　　日
                    最 高 行 政 法 院  第 四 庭
                                審 判 長 法  官　　　廖　政　雄
                                         法  官      吳  錦  龍
                                         法  官　　　趙　永　康
                                         法  官　　　林　清　祥
                                         法  官　　　鍾　耀　光
右  正  本  證  明  與  原  本  無  異
　　　　　　　　　　　　　　　　　　　　 法院書記官　莊　俊　亨
中　　華　　民　　國　　九十一　　　年　　　九　　　　月　　　五　　　　日
